【裁判字號】    97,消債更,282
【裁判日期】    970814
【裁判案由】    更生事件
【裁判全文】
臺灣臺南地方法院民事裁定           97年度消債更字第282號
債  務  人  甲○○
代  理  人  楊淑惠律師
上列當事人聲請消費者債務清理事件，本院裁定如下：
    主  文
債務人甲○○自民國九十七年八月十四日十二時起開始更生程序
。
    理  由
一、按債務人不能清償債務或有不能清償之虞，且無擔保或無優
    先權之債務總額未逾新臺幣（下同）1,200萬元者，於法院
    裁定開始清算程序或宣告破產前，得向法院聲請更生。法院
    開始更生程序之裁定，應載明其年、月、日、時，並即時發
    生效力，消費者債務清理條例第3條、第42條第1項、第45條
    第1項定有明文。
二、本件債務人主張：債務人現每月平均所得約20,926元，負債
    總額為2,269,321 元，均為無擔保或無優先權之債務。債務
    名下並無任何財產，負債顯然超過資產甚多，已達不能清償
    債務或有不能清償之虞之程度。債務人雖曾於民國95年6月6
    日依照中華民國銀行公會會員辦理消費金融案件無擔保債務
    協商機制與各債權銀行成立協商，約定自95年8月起，分120
    期，按月於每月10日支付18,579元，至全部清償為止。又債
    務人長期為氣喘所苦，導致影響工作，且配偶於85年間死亡
    ，獨立扶養稚女，目前每月收入20,926元，然每月協商金額
    就需要18,579元，履行至97年4月無力繳納，因而毀諾。債
    務人僅係一般消費者，並未從事營業，復未經法院裁定開始
    清算程序或宣告破產，爰向本院聲請更生等語。
三、債務人主張其現在每月平均所得約20,926元，名下並無任何
    財產，負債總額為2,269,321元，均為無擔保或無優先權之
    債務。又債務人曾於消費者債務清理條例施行前，與各債權
    銀行就無擔保債務成立協商，約定每月償還18,579元，共分
    120期，且債務人僅係一般消費者，並未從事營業之事實，
    業據其提出財政部臺灣省國稅財產歸屬資料清單、債權人清
    冊、債務人之財產及收入狀況說明書、財政部臺灣國稅局95
    年、96年度綜合所得稅各類所得資料清單、戶籍謄本、診斷
    證明書、協議書、無擔保債務還款計畫書，薪資袋等資料附
    卷可參，堪認債務人確已達不能清償債務或有不能清償之虞
    之程度。
四、按債務人對於金融機構因消費借貸、自用住宅借款、信用卡
    或現金卡契約而負債務，在聲請更生或清算前，應提出債權
    人清冊，以書面向最大債權金融機構請求協商債務清償方案
    ，並表明共同協商之意旨。債務人與金融機構協商成立者，
    不得聲請更生或清算。但因不可歸責於己之事由，致履行顯
    有重大困難者，不在此限，消費者債務清理條例第151條第1
    項、第5項定有明文。債務人雖曾於消費者債務清理條例施
    行前，與各債權銀行就無擔保債務成立協商，約定每月償還
    18,579元，共分120期，然債務人每月收入僅約20,926元，
    而臺灣省97年每月每人最低生活費係9,829元，有內政部歷
    年最低生活費一覽表1份在卷可稽，債務人每月所領之薪資
    扣除其最低生活費9,829元後，已不足支付其之前與各債權
    銀行就無擔保債務成立協商所約定每月應償還之18,579元。
    從而，債務人主張其係因不可歸責於己之事由，致履行上開
    協議顯有重大困難，經核尚可採信。
五、綜上所述，債務人僅係一般消費者，並未從事營業，其已達
    不能清償債務或有不能清償之虞之程度，其中無擔保或無優
    先權之債務，在1,200萬元以下，之前雖與各債權銀行達成
    協議，但因不可歸責於己之事由，致履行上開協議顯有重大
    困難，且未經法院裁定開始清算程序或宣告破產，又查無消
    費者債務清理條例第6條第3項、第8條或第46條各款所定駁
    回更生聲請之事由存在，則債務人聲請更生，應屬有據，爰
    裁定如主文。
中    華    民    國    97    年    8     月    14    日
              民事第一庭    法      官  陳志成
上為正本係照原本作成。
本件不得抗告。
本裁定已於97年8月14日12時公告。
中    華    民    國    97    年    8     月    14    日
                            書  記  官  黃敏純


司法院資訊處製作；財團法人民間司法改革基金會備份。
